【裁判字號】    99,抗,1029
【裁判日期】    990910
【裁判案由】    聲請撤銷緩刑
【裁判全文】
臺灣高等法院刑事裁定                  99年度抗字第1029號
抗  告  人  甲○○
上列抗告人因違反毒品危害防制條例案件，不服臺灣桃園地方法
院99年度撤緩字第164號，中華民國99年7月30日裁定（聲請案號
：臺灣桃園地方法院檢察署99年度執聲字第1602號），提起抗告
，本院裁定如下：
    主  文
原裁定撤銷，發回臺灣桃園地方法院。
    理  由
一、原裁定意旨略以：
  (一)按98年5 月19日刑法修正施行前，受緩刑之宣告，98年5 月
    19日修正刑法施行後，仍在緩刑期內者，適用98年5 月19日
    修正施行之刑法第75條、第75條之1 及第76條規定，98年6
    月10日修正公布、98年9 月1 日施行之刑法施行法第6 條之
    1 定有明文。次按受緩刑之宣告而有緩刑前因故意犯他罪，
    而在緩刑期內受6 月以下有期徒刑、拘役或罰金之宣告確定
    情形者，足認原宣告之緩刑難收其預期效果，而有執行刑罰
    之必要者，得撤銷其宣告，修正後之刑法第75條第1 項第1
    款亦有明文。
  (二)查本件受刑人甲○○前因運輸第四級毒品案件，經臺灣高等
    法院以98年度上訴字第2585號刑事判決判處有期徒刑2 年，
    緩刑5 年，緩刑期內付保護管束，並於98年8 月28日確定在
    案；而受刑人在上開運輸第四級毒品案件緩刑期前之97年10
    月5 日，復曾因另犯轉讓第三級毒品罪，經本院於99年1 月
    29日以98年度易字第584 號判處有期徒刑5 月確定等情，有
    臺灣高等法院被告前案紀錄表及上開判決書各1 份足佐，是
    受刑人係於緩刑期前故意犯他罪，而在緩刑期內受得易科罰
    金之有期徒刑宣告確定，至堪認定。茲本院審酌受刑人所犯
    上開違反毒品危害防制條例案件，均係起因於被告無視國家
    防制毒品危害之禁令，恣意參與運輸或轉讓毒品之犯行，所
    為非但均助長毒品氾濫，更戕害他人之身心發展，復佐以被
    告更早於97年6 月間，即曾因己身吸食迷幻物品而遭本院簡
    易庭裁罰，嗣於97年10月間，又轉讓第三級毒品愷他命予友
    人施用，繼而更共同參與運輸第四級毒品之犯行，清楚可見
    被告確係於相近之時間內一再沾惹毒品並挑戰政府反毒決心
    ，足認原宣告之緩刑已難收其預期效果，有執行刑罰之必要
    。是以，聲請人聲請撤銷受刑人前揭緩刑之宣告，核與刑法
    第75條之1 第1 項第1 款規定相符，應予准許等語。
二、抗告意旨略以：緩刑宣告是否予以撤銷，刑法第75條之1 係
    採裁量撤銷主義，賦予法院撤銷與否之權限，同條第1 項即
    規定實質要件為「足認原宣告之緩刑難收其預期效果，而有
    執行刑罰之必要」，供作審認之標準。亦即於上揭「得」撤
    銷緩刑之情形，法官應依職權本於合目的性之裁量，妥適審
    酌受刑人所犯前後數罪間，關於法益侵害之性質、再犯之原
    因、違反法規範之情節是否重大、受刑人主觀犯意所顯現之
    惡性及其反社會性等各情，是否已使前案原為促使惡性輕微
    之被告或偶發犯、初犯改過自新而宣告之緩刑，已難收其預
    期之效果，而確有執行刑罰之必要，此與刑法第75條第1 項
    所定二款要件有一具備，即毋庸再行審酌其他情狀，應逕予
    撤銷緩刑之情形不同。亦即本件除該條項款所列「緩刑前因
    故意犯他罪，而在緩刑期內受得易科罰金之有期徒刑、拘役
    或罰金之宣告確定者」之事由外，尚需具備「足認原宣告之
    緩刑難收其預期效果，而有執行刑罰之必要者」之要件，方
    得撤銷。查受刑人甲○○於緩刑期前因故意犯他罪，而在緩
    刑期內受罰金刑之宣告確定者，原則上並不得撤銷緩刑，僅
    於例外情形，即有「足認原宣告之緩刑難收其預期效果，而
    有執行刑罰必要」之情狀時，始得依上開規定，撤銷受刑人
    所受緩刑之宣告。
三、按受緩刑之宣告，而於緩刑前因故意犯他罪，而在緩刑期內
    受6 月以下有期徒刑、拘役或罰金之宣告確定，足認原宣告
    之緩刑難收其預期效果，而有執行刑罰之必要者，得撤銷其
    宣告，刑法第75條之1 第1 項第1 款定有明文。本條採用裁
    量撤銷主義，賦予法院撤銷與否之權限，特於第1 項規定實
    質要件為「足認原宣告之緩刑難收其預期效果，而有執行刑
    罰之必要」，供作審認之標準。亦即於上揭「得」撤銷緩刑
    之情形，法官應依職權本於合目的性之裁量，妥適審酌被告
    所犯前後數罪間，關於法益侵害之性質、再犯之原因、違反
    法規範之情節是否重大、被告主觀犯意所顯現之惡性及其反
    社會性等情，是否已使前案原為促使惡性輕微之被告或偶發
    犯、初犯改過自新而宣告之緩刑，已難收其預期之效果，而
    確有執行刑罰之必要，此與刑法第75條第1 項所定2 款要件
    有一具備，即毋庸再行審酌其他情狀，應逕予撤銷緩刑之情
    形不同。
四、經查：本件聲請人臺灣桃園地方法院檢察署檢察官聲請撤銷
    緩刑，除提出前揭二案之刑事判決書外，於聲請書中僅記載
    受刑人因於緩刑前更犯轉讓第三級毒品罪，並未改過遷善，
    並已動搖原判決予以緩刑宣告之基礎，且無從認原緩刑之宣
    告得收其預其效果，顯非偶蹈法網等語，並未具體載明受刑
    人有何非予執行刑罰，否則難收其預期效果之事由，並提出
    相關事證以實其說，其聲請已難謂合於刑法第75條之1 第1
    項第1 款所定得撤銷緩刑宣告之原因；且查受刑人前受緩刑
    宣告之運輸第四級毒品罪，受刑人係貪圖同案被告翁仁慶所
    稱提供地址、電話並代為收受內含第四級毒品鹽酸羥亞胺貨
    物紙箱，即可獲取新台幣5 萬元利益，而同意代綽號「武哥
    」之人收受第四級毒品鹽酸羥亞胺，並於97年10月31日在桃
    園縣蘆竹鄉○○路323 號收受貨物時為警查獲；而受刑人緩
    刑前所犯轉讓第三級毒品罪，則係受刑人於97年10月5 日晚
    間8 時許，在桃園縣桃園市○○路73號聖峰茶行，將其所持
    有之第三級毒品愷他命倒在桌上，除取用部分置入香菸點火
    施用外，並同時無償提供予在場之曾逸軒無償取用施用，有
    上開判決書存卷可稽，受刑人前後所犯運輸第四級毒品罪、
    轉讓第三級毒品罪，不僅犯罪型態不同，所侵害之法益、對
    社會之危害程度亦有區別，二者間是否有再犯原因之關連性
    ，自有詳加審究之必要。又抗告人於緩刑並付保護管束期間
    ，自99年4 月27日起任職PRO 汽車美容工廠擔任汽車美容師
    職務，有抗告人所提薪資袋3 張在卷可稽，抗告人於緩刑期
    內已從事正當工作謀取生活所需，是否確無悔改之意，而足
    認原緩刑宣告難收其預期效果，而有執行刑罰之必要，亦值
    斟酌。原裁定就抗告人是否確無悔悟、確有執行刑罰之必要
    ，漏未就前後兩案及上揭各情詳為審酌、比較說明，並為相
    當之論敘，僅以抗告人於緩刑前另犯他罪，即認其未改過遷
    善、緩刑難收其預期效果而有執行刑罰之必要，容有未洽。
    抗告意旨指摘原裁定不當，為有理由，應由本院將原裁定予
    以撤銷，發回原法院更為適當之處理，期臻適法。
五、據上論斷，應依刑事訴訟法第413條，裁定如主文。
中    華    民    國    99    年    9     月    10    日
                  刑事第八庭審判長法  官  張傳栗
                                  法  官  劉嶽承
                                  法  官  黃斯偉
以上正本證明與原本無異。
不得再抗告。
                                  書記官  王宜玲
中    華    民    國    99    年    9     月    15    日

司法院資訊處製作；財團法人民間司法改革基金會備份。
